臺北高等行政法院判決
　　　　　　　　　　　　　　　　　　 95年度訴字第04186號
　　　　　　　　　　　　　　　.
原　　　告　甲○○
訴訟代理人　己○○
　　　　　　丙○○
被　　　告　經濟部智慧財產局
代　表　人　蔡練生（局長）住同上
送達代收人　乙○○
訴訟代理人　戊○○
　　　　　　丁○○
上列當事人間因商標註冊事件，原告不服經濟部中華民國95年9
月28日經訴字第09506179980 號訴願決定，提起行政訴訟，本院
判決如下：
    主  文
原告之訴駁回。
訴訟費用由原告負擔。
    事  實
一、事實概要：
    緣原告前於民國94年10月7 日以「克萊瑞勃CLOUDED LEOPAR
    D 及圖」商標（下稱系爭商標，如附圖1 ），指定使用於商
    標法施行細則第13條所定商品及服務分類表第25類之衣服、
    襯衫、睡衣、西服、運動服、民俗服裝、旗袍、頭紗、靴鞋
    、圍巾、面紗、領帶、圍兜、帽子、襪子、服飾用禦寒手套
    、腰帶、成衣、圍裙、牛仔服裝商品，向被告申請註冊。經
    其審查，認系爭商標圖樣與據以核駁註冊第87565 、766352
    號商標（下稱據以核駁商標，如附圖2 ）圖樣相較，二者之
    圖形皆為豹圖形，整體構圖意匠極相彷彿，應屬構成近似之
    商標，復指定使用於衣服與服飾用品等相同或類似之商品，
    有致相關消費者混淆誤認之虞，應不准註冊，以95年6 月8
    日商標核駁第293046號審定書為核駁之處分。原告不服，提
    起訴願，經遭駁回，遂向本院提起行政訴訟。
二、兩造聲明：
　(一)原告聲明：
    1.訴願決定及原處分均撤銷。
    2.請求就系爭商標申請為准予註冊之審定。
    3.訴訟費用由被告負擔。
  (二)被告聲明：
    1.駁回原告之訴。
    2.訴訟費用由原告負擔。
三、兩造之爭點：系爭商標指定使用於商標法施行細則第13條所
    定商品及服務分類表第25類之商品，是否該當商標法第23條
    第1項第13款之規定，而應不准註冊？
  (一)原告主張之理由：
    1.按商標之近似與否，應以商標圖樣整體為觀察。此乃係由
      於商標呈現在商品/ 服務之消費者眼前的是整體圖樣，而
      非割裂為各部分分別呈現。至於另有所謂「主要部分」觀
      察，則係認為商標雖然係以整體圖樣呈現，然而商品/ 服
      務之消費者關注或者事後留在其印象中的，可能是其中較
      為顯著的部分，此一顯著的部分即屬主要部分。所以，主
      要部分觀察與整體觀察並非兩相對立，主要部分最終仍是
      影響商標給予商品/ 服務之消費者的整體印象。是以，判
      斷商標近似，仍應以整體觀察為依歸（審查基準5.2.3.參
      照）。商標法第23條第1 項第13款所謂商標近似，係指二
      商標予人整體印象有其相似之處，或標示在相同/ 類似的
      商品/ 服務上時，具有普通知識經驗之消費者，於購買時
      施以普通所用之注意，可能會有混淆而誤認二商品/ 服務
      來自同一來源或誤認不同來源之間有所關聯。而審究商標
      是否相同或近似，應異時異地隔離觀察，並應以通體觀察
      為最終原則，總括其所用之文字、圖形、記號或聯合式與
      所施顏色予以認定，不能僅取其中構成商標之某一部分予
      以單獨認定、判斷之。且倘某一商標圖樣之寓目印象清晰
      明確，不致因意念模糊而聯想另一商標並發生不能辨別之
      情形時，即無近似之可言（改制前行政法院69年度判字第
      124 號判決、71年度判字第419 號判決參照）。
    2.系爭商標圖樣與據以核駁商標圖樣相較，二者所呈現之外
      觀有所區別，據以核駁商標僅為一隻單純且並無附加任何
      設計之動物造型的傳統豹子外觀描繪，以簡單線條勾勒出
      頭形、體態整體外觀為一躍起狀，而豹型外觀，身形較瘦
      健，且內部以反黑與反白所表示，並呈現向左方跳躍姿勢
      ，而其尾巴直立豎起；而系爭商標若單就其圖樣與據以核
      駁商標比較，係為一中、英文與設計圖所組合而成，整體
      構圖別具意匠，其圖樣外觀雖然同為豹圖形態，但身形較
      飽滿跳躍之展現態樣有所不同，跳躍時身軀呈現拱起狀，
      前腳工型往後縮回，尾巴同時隨之搖曳生姿，並也明顯可
      看出內、外側腳於身軀處同時展露出相當的流線且完整，
      與據以核駁商標實物上描繪的豹圖形，整體外觀及意境上
      本就相當大的差異。兩造商標可相當輕易的加以分辨，當
      不致有混淆誤認之虞。惟事實上，商標於使用上必須整體
      完全呈現，例如註冊第674248號「PANTHER 及圖」商標、
      註冊第0000000 號「DO.BIN及圖」商標、註冊第0000000
      號「FLY LEOPARD 飛豹行動及圖」商標、註冊第0000000
      號「黑狗隊BLACK DOG TEAM及圖」商標、註冊第0000000
      號「I NET LEOPD 及圖」商標、註冊第689591號「祥銓及
      圖」商標..等等，以上案例不勝枚舉，而商標共同點皆有
      與據以核駁商標相近似之圖型。足證被告顯認該等商標圖
      樣之意匠雖均有跳躍之動作，惟其整體商標圖樣中因其設
      計構圖意匠及線條之不同，彼此間並無構成近似以致公眾
      混同誤信之虞，故分別准予該等標註冊。雖商標之審查以
      個案審查為原則，惟本諸同一審查原則與同一法理，應作
      同一認定為適。況豹為自然界生物，倘若因圖樣中類似之
      圖形，即不許該商標申請註冊，而不詳究其中各商標的獨
      特之處，如此的審查方式不免民聲怨道。況如前所提供檢
      附的資料可知，跳躍的動物圖形係為多數廠商引用之並作
      為商標圖樣使用，故其並非可專屬於某一個人的商標專用
      權利。準此，豈可因商標圖樣有此等尋常易見的自然界動
      物的圖樣，即認該二商標構成近，而不去追究其各自具有
      之獨特性。另據以核駁商標圖樣為西德商．普麻運動鞋廠
      魯道夫達士拉公司所有，並刊登廣告媒體於各國行之多年
      ，至今也頗具知名度，同時廣為消費者所熟知此豹圖形之
      商標圖樣就是PUMA公司所屬標章，即為知名品牌。又現今
      電子平面媒體發達，廣告散播無遠佛屆，其商標之型態自
      然極為牢固的刻印在消費者的腦海裡，而系爭商標的豹圖
      身形明顯較飽滿，且各部身段的變化皆與據以核駁之商標
      ，明顯有所區隔且不相同，審查委員不能無限上綱地認定
      ，只要豹圖且向左之方向有躍起的圖示，皆認定會造成消
      費者混淆誤認之虞。系爭商標與據以核駁商標圖樣所呈現
      態樣截然不同，因此一般消費者於市場購買商品時，實不
      難區別其品牌商品，對於相關消費者而言，並無因使用於
      同一或類似之服務，有致相關消費混淆誤認之虞。
    3.被告實不應認為兩者均為簡單線條勾勒出頭形及體態，僅
      姿勢或為向左跳躍或為起跳之些微差異，就認為整體構圖
      意匠極相彷彿。如要說是整體構圖意匠極相彷彿，應為註
      冊第674248號「PANTHER 及圖」商標、註冊第0000000 號
      「黑狗隊BLACK DOG TEAM及圖」商標適之。另原告耗費心
      力舉出多件以「豹型圖」設計之註冊商標之案例，而被告
      一再認為本件所舉諸案之豹型圖設計各異，且或結合足資
      識別之中外文，整體圖樣外觀、觀念各異，核其案情與本
      件不同，自不得比附援引本件應獲准註冊之論據。而本件
      商標組合型態也是圖形，且或結合足資識別之中外文，整
      體圖樣外觀、觀念各異，難道被告有不同之審查認定標準
      ？且原告於申請之前利用被告商標網站反覆檢索逐一比對
      ，在有如此多之上述前案核准前提下，原告才放心提出本
      件申請，如就被告所述，因而核駁系爭商標，那被告提供
      先前核准在案之商標資料，供所有申請人加以檢索的用意
      ，將難以彰顯，反而誤導所有申請人提出申請，進而衍生
      民怨，更容易造成審定標準不一之境。在相同情形下，前
      揭案件皆能獲准，因此本件應無違反商標法第23條第1項
      第13款之規定。
    4.原告為全面提升產品品質，自創品牌創造競爭優勢，更用
      心經營增加市場曝光率，另提出原告所參加之全球禮贈品
      開發促進會目錄正本一本（參紡織類第84～89頁介紹）及
      原告公司目錄正本一本 ，以供參考。
    5.系爭商標的圖樣取材於網路上的雲豹圖樣，因為雲豹已經
      有人註冊，所以原告再加上雲豹的外文及「克萊瑞勃」字
      樣，作成系爭商標的圖樣，並非仿襲據以核駁商標。
    6.就兩商標指定使用於類似的商品不爭執。
  (二)被告主張之理由：
    1.商標法第23條第1 項13款本文所謂「有致相關消費者混淆
      誤認之虞」，係指二商標因相同或構成近似，致使相關消
      費者誤認為同一商標，或雖不致誤認二商標為同一商標，
      但極有可能誤認二商標之商品／服務為同一來源之系列商
      品／服務，或誤認二商標之使用人間存在關係企業、授權
      關係、加盟關係或其他類似關係而言。而判斷有無混淆誤
      認之虞，則應參酌商標識別性之強弱、商標之近似及商品
      ／服務類似等相關因素之強弱程度、相互影響關係及各因
      素等綜合認定是否已達有致相關消費者產生混淆誤認之虞
      。
    2.原告申請註冊之系爭商標圖樣，係由外文「CLOUDED LEOP
      ARD 」、中文「克萊瑞勃」上下排列及一前腳向左躍起且
      右側前後腳呈反黑狀之白色豹型動物設計圖置於上方所聯
      合組成，而據以核駁商標圖樣則由一白色或黑色向左邊呈
      跳躍狀之豹型動物側面圖形所構成，二者之豹型動物設計
      圖均狀似向左飛撲，並置一處細為比對固可見該動物之足
      部及尾巴設計略有些微差異，惟其整體構圖意匠極相彷彿
      ，以具有普通知識經驗之消費者，於異時異地購買時施以
      普通之注意，實難謂易於區辨，應屬構成近似之商標。又
      系爭商標指定使用之「衣服、襯衫、睡衣、西服、運動服
      、民俗服裝、旗袍、頭紗、靴鞋、圍巾、面紗、領帶、圍
      兜、帽子、襪子、服飾用禦寒用手套、腰帶、成衣、圍裙
      、牛仔服裝」商品，與據以核駁之註冊第87565 號商標指
      定使用之「腰帶」商品、第766352號商標指定使用之「衣
      服、運動裝、網球裝、滑雪裝、休閒裝、汗衫、浴袍、便
      裝、運動訓練裝、緊身衣、內衣、游泳衣、編織運動裝、
      套頭毛衣、鞋靴、運動鞋及休閒鞋、帽子、運動帽、圍巾
      、頭巾、領帶、短襪、長襪、運動襪、服飾用、禦寒用手
      套、服飾用禦寒用無指手套、尿布、釘鞋」商品相較，其
      在功能、材料、產製者等因素上具共同之關聯性，屬同一
      或高度類似之商品，綜合衡酌兩者商標圖樣高度近似及指
      定使用商品完全相同或高度類似等因素，依一般社會通念
      及市場交易情形，易使相關消費者誤認其為來自相同或不
      相同但有關聯之來源，而致產生混淆誤認之虞，自有前揭
      法條規定之適用。
    3.至原告舉出多件以「豹型圖」設計之註冊商標併存一節，
      查所舉註冊第674248號商標圖樣所展現之「豹型圖」線條
      硬直，與據以核駁商標之圓滑線條明顯有別，註冊第0000
      000 商標圖樣則以動物圖形結合「黑狗隊」與「BLACK DO
      G TEAM」等文字，而予人寓目印象即指該動物圖形為黑狗
      圖形，不至與據以核駁商標之豹圖形產生聯想。另其他諸
      案之豹型圖設計意匠各異，且或結合中英文字足資區辨，
      均與系爭商標圖樣不盡相同，依商標個案審查拘束原則，
      自不得比附援引執為本件應准註冊之論據。
    理  由
一、按商標「相同或近似於他人同一或類似商品或服務之註冊商
    標或申請在先之商標，有致相關消費者混淆誤認之虞者。」
    不得註冊，為商標法第23條第1 項第13款本文所規定。所謂
    「有致相關消費者混淆誤認之虞」者，係指兩商標因相同或
    構成近似，致使相關消費者誤認為同一商標，或雖不致誤認
    二商標為同一商標，但極有可能誤認二商標之商品／服務為
    同一來源之系列商品／服務，或誤認二商標之使用人間存在
    關係企業、授權關係、加盟關係或其他類似關係而言。而判
    斷有無混淆誤認之虞，則應參酌商標識別性之強弱、商標之
    近似及商品／服務類似等相關因素之強弱程度、相互影響關
    係及各因素等綜合認定是否已達有致相關消費者產生混淆誤
    認之虞。又兩商標圖樣其主要部分之文字、圖形或記號，在
    外觀、觀念或讀音上近似，即屬構成近似之商標。
二、經查，系爭商標圖樣係由外文「CLOUDED LEOPARD」、中文
    「克萊瑞勃」上下排列及一前腳向左躍起且右側前後腳呈反
    黑狀之白色豹型動物設計圖置於上方所聯合組成，其中豹型
    動物設計圖寓目明顯，為系爭案之主要部分之一。而據以核
    駁商標圖樣係由一白色或黑色向左邊呈跳躍狀之豹型動物側
    面圖形所構成。二者相較，均有豹型動物設計圖，且皆狀似
    向左躍撲，其細加比對，雖有原告所指據以核駁商標的尾巴
    向上翹起，且腳部整體向外撲出，系爭商標尾巴並未向上翹
    起、腳向內縮之不同。但其二者豹形設計構圖意匠極相彷彿
    ，以具有普通知識經驗之消費者，於消費時施以普通所用之
    注意，異時異地隔離觀察，應認屬構成近似之商標。尚不因
    系爭商標尚有外文或中文之附加，或二者之豹形圖有些微之
    差異，即認二者非屬近似。又系爭商標指定使用於「衣服、
    襯衫、睡衣、西服、運動服、民俗服裝、旗袍、頭紗、靴鞋
    、圍巾、面紗、領帶、圍兜、帽子、襪子、服飾用禦寒手套
    、腰帶、成衣、圍裙、牛仔服裝」商品，與據以核駁註冊第
    87565號商標指定使用之「腰帶」商品 (被告於言詞辯論所
    提商標權列印資料參照)、第766352號商標指定使用之「衣
    服、運動裝、網球裝、滑雪裝、休閒裝、汗衫、浴袍、便裝
    、運動訓練裝、緊身衣、內衣、游泳衣、編織運動裝、套頭
    毛衣、鞋靴、運動鞋及休閒鞋、帽子、運動帽、圍巾、頭巾
    、領帶、短襪、長襪、運動襪、服飾用、禦寒用手套、服飾
    用禦寒用無指手套、尿布、釘鞋」商品相較，復屬同一或高
    度類似商品。衡酌兩者商標高度近似及指定使用商品又完全
    相同或高度類似等因素，系爭商標之註冊，客觀上難謂無使
    相關消費者誤認其與據以核駁商標之商品為同一來源之系列
    商品，或誤認二商標之使用人間存在關係企業、授權關係、
    加盟關係或其他類似關係，而產生混淆誤認之虞者，自有首
    揭法條規定之適用。原告主張系爭商標與據以核駁商標實物
    上描繪的豹圖形，整體外觀及意境上本就相當大的差異，可
    相當輕易的加以分辨，當不致有混淆誤認之虞一節，非屬可
    採。
三、至於原告所舉其他如註冊第674248號「PANTHER及圖」商標
    、註冊第0000000號「DO.BIN及圖」商標、註冊第0000000號
    「FLY LEOPARD飛豹行動及圖」商標、註冊第0000000號「黑
    狗隊BLACK DOG TEAM及圖」商標、註冊第0000000號「I NET
    LEOPD 及圖」商標、註冊第689591號「祥銓及圖」..等商標
    ，皆有與據以核駁商標相近似之圖型而獲准註冊部分。經核
    其商標圖樣均與本件有別，案情各異，依商標審查個案拘束
    原則，自不得比附援引，執為系爭商標應准註冊之論據。從
    而系爭商標註冊申請有違商標法第23條第1 項第13款前段之
    規定，被告據此而為核駁系爭商標註冊申請之處分，於法核
    無不合。訴願決定予以維持，亦無違誤。原告訴請撤銷訴願
    決定及原處分，並命被告就系爭商標申請為准予註冊之審定
    ，為無理由，應予駁回。
據上論結，本件原告之訴為無理由，爰依行政訴訟法第98條第1
項前段，判決如主文。
中　　華　　民　　國　　96　　年　  10　　月　　4　　 日
                       第四庭審判長法  官　陳國成
　                                 法  官  陳秀
                                   法  官  陳忠行
上為正本係照原本作成。
如不服本判決，應於送達後20日內，向本院提出上訴狀並表明上
訴理由，如於本判決宣示後送達前提起上訴者，應於判決送達後
20日內補提上訴理由書（須按他造人數附繕本）。
中　　華　　民　　國　　96　　年　  10　　月　　4　　 日
 　　  　　　　　　　 　　  　     書記官  王英傑
